---
title: "Projeto Bellabeat"
output: html_document
date: "2026-01-20"
---

# INTRODUÇÃO ----

## Sobre uma empresa
Bellabeat, fabricante de alta tecnologia de produtos voltados para a saúde feminina. Bellabeat é uma pequena empresa de sucesso, mas tem potencial para se tornar um player maior no mercado global de dispositivos inteligentes. Urška Sršen, cofundadora e diretora de criação da Bellabeat, acredita que a análise de dados de condicionamento físico de dispositivos inteligentes pode ajudar a desbloquear novas oportunidades de crescimento para a empresa.

## Perguntas para a análise
Quais são algumas tendências no uso de dispositivos inteligentes?
Como essas tendências poderiam se aplicar aos clientes da Bellabeat?
Como essas tendências poderiam ajudar a influenciar a estratégia de marketing da Bellabeat?

## Período analisado: 12/03/2016 à 12/05/2016


# PACOTES ----

```{r}
library(tidyverse)
library(lubridate)
library(dplyr)
library(ggplot2)
library(tidyr)
```

# IMPORTAÇÃO ----

## Importação Periodo 12/03/2016 à 12/04/2016
```{r df}
df_raw_atividade_diaria <- read.csv("dados_periodo_2016_03_12_a_2016_04_11/atividade_diaria.csv")
df_raw_calorias_horarias <- read.csv("dados_periodo_2016_03_12_a_2016_04_11/calorias_horarias.csv")
df_raw_intensidade_horaria <- read.csv("dados_periodo_2016_03_12_a_2016_04_11/intensidade_horaria.csv")
df_raw_passos_horarios <- read.csv("dados_periodo_2016_03_12_a_2016_04_11/passos_horarios.csv")
df_raw_peso_usuarios <- read.csv("dados_periodo_2016_03_12_a_2016_04_11/peso_usuarios.csv")
```


## Importação Periodo 12/04/2016 à 12/05/2016
```{r df_b}
df_raw_atividade_diaria_b <- read.csv("dados_periodo_2016_04_12_a_2016_05_12/atividade_diaria_b.csv")
df_raw_calorias_horarias_b <- read.csv("dados_periodo_2016_04_12_a_2016_05_12/calorias_horarias_b.csv")
df_raw_intensidade_horaria_b <- read.csv("dados_periodo_2016_04_12_a_2016_05_12/intensidade_horaria_b.csv")
df_raw_passos_horarios_b <- read.csv("dados_periodo_2016_04_12_a_2016_05_12/passos_horarios_b.csv")
df_raw_peso_usuarios_b <- read.csv("dados_periodo_2016_04_12_a_2016_05_12/peso_usuarios_b.csv")
df_raw_sono_diario_b <- read.csv("dados_periodo_2016_04_12_a_2016_05_12/sono_diario_b.csv")
```



# TRATAMENTO DOS DADOS ----

## Unindo as tabelas
```{r df_stage_atividade}
df_stage_atividade <- bind_rows(
  df_raw_atividade_diaria,
  df_raw_atividade_diaria_b
)
```


```{r df_stage_calorias_h}
df_stage_calorias_h <- bind_rows(
  df_raw_calorias_horarias,
  df_raw_calorias_horarias_b
)
```


```{r df_stage_intensidade_h}
df_stage_intensidade_h <- bind_rows(
  df_raw_intensidade_horaria,
  df_raw_intensidade_horaria_b
)
```


```{r df_stage_passos_h}
df_stage_passos_h <- bind_rows(
  df_raw_passos_horarios,
  df_raw_passos_horarios_b
)
```


```{r df_stage_peso}
df_stage_peso <- bind_rows(
  df_raw_peso_usuarios,
  df_raw_peso_usuarios_b
)
```



## Trocando nomes das colunas
```{r df_stage_atividade}
df_stage_atividade <- df_stage_atividade %>%
  rename(
    id_usuario = Id,
    data = ActivityDate,
    total_passos = TotalSteps,
    distancia_total = TotalDistance,
    distancia_rastreador = TrackerDistance,
    distancia_atividades_registradas = LoggedActivitiesDistance,
    distancia_alta_ativa = VeryActiveDistance,
    distancia_moderada_ativa = ModeratelyActiveDistance,
    distancia_leve_ativa = LightActiveDistance,
    distancia_sedentaria_ativa = SedentaryActiveDistance,
    minutos_muito_ativos = VeryActiveMinutes,
    minutos_moderadamente_ativos = FairlyActiveMinutes,
    minutos_levemente_ativos = LightlyActiveMinutes,
    minutos_sedentarios = SedentaryMinutes,
    calorias = Calories
  )
```


```{r df_stage_calorias_h}
df_stage_calorias_h <- df_stage_calorias_h %>%
  rename(
    id_usuario = Id,
    hora_da_atividade = ActivityHour,
    calorias = Calories
  )
```


```{r df_stage_intensidade_h}
df_stage_intensidade_h <- df_stage_intensidade_h %>%
  rename(
    id_usuario = Id,
    hora_da_atividade = ActivityHour,
    intensidade_total = TotalIntensity,
    intensidade_media = AverageIntensity
  )
```


```{r df_stage_passos_h}
df_stage_passos_h <- df_stage_passos_h %>%
  rename(
    id_usuario = Id,
    hora_da_atividade = ActivityHour,
    total_passos = StepTotal
  )
```


```{r df_stage_peso}
df_stage_peso <- df_stage_peso %>%
  rename(
    id_usuario = Id,
    data = Date,
    peso_em_kg = WeightKg,
    peso_em_libras = WeightPounds,
    gordura = Fat,
    IMC = BMI,
    relatótio_manual = IsManualReport,
    id_do_registro = LogId
  )
```


```{r df_stage_sono_diario}
df_stage_sono_diario <- df_raw_sono_diario_b %>%
  rename(
    id_usuario = Id,
    data = SleepDay,
    total_registro_sono = TotalSleepRecords,
    total_minutos_dormidos = TotalMinutesAsleep,
    total_tempo_na_cama = TotalTimeInBed
  )
```



## Validação dos tipos de dados e identificação de valores nulos
```{r glimpse_df_stage_atividade}
glimpse(df_stage_atividade)
```


```{r glimpse_df_stage_calorias_h}
glimpse(df_stage_calorias_h)
```


```{r glimpse_df_stage_intensidade_h}
glimpse(df_stage_intensidade_h)
```


```{r glimpse_df_stage_passos_h}
glimpse(df_stage_passos_h)
```


```{r glimpse_df_stage_peso}
glimpse(df_stage_peso)
```


```{r glimpse_df_stage_sono_diario}
glimpse(df_stage_sono_diario)
```


```{r anyNA_df_stage_atividade}
anyNA(df_stage_atividade)
colSums(is.na(df_stage_atividade))
```


```{r anyNA_df_stage_calorias_h}
anyNA(df_stage_calorias_h)
colSums(is.na(df_stage_calorias_h))
```


```{r anyNA_df_stage_intensidade_h}
anyNA(df_stage_intensidade_h)
colSums(is.na(df_stage_intensidade_h))
```


```{r anyNA_df_stage_passos_h}
anyNA(df_stage_passos_h)
colSums(is.na(df_stage_passos_h))
```


```{r anyNA_df_stage_peso}
anyNA(df_stage_peso)
colSums(is.na(df_stage_peso))
```


```{r anyNA_df_stage_sono_diario}
anyNA(df_stage_sono_diario)
colSums(is.na(df_stage_sono_diario))
```



## Removendo data frames que já foram unificados
```{r rm()}
rm(df_raw_atividade_diaria)
rm(df_raw_atividade_diaria_b)
rm(df_raw_calorias_horarias)
rm(df_raw_calorias_horarias_b)
rm(df_raw_intensidade_horaria)
rm(df_raw_intensidade_horaria_b)
rm(df_raw_passos_horarios)
rm(df_raw_passos_horarios_b)
rm(df_raw_peso_usuarios)
rm(df_raw_peso_usuarios_b)
rm(df_raw_sono_diario_b)
```


## Alteração de chr para date
```{r}
df_stage_atividade$data <-
  as.POSIXct(df_stage_atividade$data, 
             format = "%m/%d/%Y")

df_stage_calorias_h$hora_da_atividade <-
  as.POSIXct(df_stage_calorias_h$hora_da_atividade,
             format = "%m/%d/%Y %I:%M:%S %p")

df_stage_intensidade_h$hora_da_atividade <-
  as.POSIXct(df_stage_intensidade_h$hora_da_atividade,
             format = "%m/%d/%Y %I:%M:%S %p")

df_stage_passos_h$hora_da_atividade <-
  as.POSIXct(df_stage_passos_h$hora_da_atividade,
             format = "%m/%d/%Y %I:%M:%S %p")

df_stage_peso$data <-
  as.POSIXct(df_stage_peso$data,
             format = "%m/%d/%Y %I:%M:%S %p")

df_stage_sono_diario$data <-
  as.POSIXct(df_stage_sono_diario$data,
             format = "%m/%d/%Y %I:%M:%S %p")
```


## Alterando num para chr
```{r}
df_stage_peso$id_do_registro <- 
  as.character(df_stage_peso$id_do_registro, format = "chr")
```





# ANÁLISE EXPLORATÓRIA ----

## Qtd. de usuárias usando a função de atividade física
```{r df_stage_atividade}
n_distinct(df_stage_atividade$id_usuario)
```


## Qtd. de usuárias usando a função de calorias
```{r df_stage_calorias_h}
n_distinct(df_stage_calorias_h$id_usuario)
```


## Qtd. de usuárias usando a função de intensidade
```{r df_stage_intensidade_h}
n_distinct(df_stage_intensidade_h$id_usuario)
```


## Qtd. de usuárias usando a função de contagem de passos
```{r df_stage_passos_h}
n_distinct(df_stage_passos_h$id_usuario)
```


## Qtd. de usuárias usando a função de registro de peso
```{r df_stage_peso}
n_distinct(df_stage_peso$id_usuario)
```


## Qtd. de usuárias usando a função de registro de sono
```{r df_stage_sono_diario}
n_distinct(df_stage_sono_diario$id_usuario)
```


## Validação do range de datas para validar se a unidão das tabelas de dois períodos foi bem sucedida
```{r range_df_stage_atividade}
range(as.Date(df_stage_atividade$data))
```



# ANÁLISE ESTATISTICA DESCRITIVA ----

```{r df_stage_atividade}
df_stage_atividade %>%
  select(
    total_passos,
    distancia_total,
    minutos_sedentarios,
    calorias
  ) %>%
  summary()
```


```{r df_stage_calorias_h}
df_stage_calorias_h %>%
  select(
    calorias
  ) %>%
  summary()
```


```{r df_stage_passos_h}
df_stage_passos_h %>%
  select(
    total_passos
  ) %>%
  summary()
```


```{r df_stage_sono_diario}
df_stage_sono_diario %>%
  select(
    total_registro_sono,
    total_minutos_dormidos,
    total_tempo_na_cama
  ) %>%
  summary()
```


```{r df_stage_peso}
df_stage_peso %>%
  select(
    peso_em_kg,
    IMC
  ) %>%
  summary()
```


# MÉTRICAS ----

## Joins e dataframes resumo

## Agregando total de passos por usuária
```{r}
df_metric_total_passos_usuario <- df_stage_atividade %>%
  group_by(id_usuario) %>%
  summarise(total_passos = sum(total_passos, na.rm = TRUE)) %>%
  arrange(desc(total_passos))
```


## TOP 5 usuárias com maior número de passos
```{r}
df_metric_top_5_total_passos <- df_stage_atividade %>%
  group_by(id_usuario) %>%
  summarise(total_passos = sum(total_passos, na.rm = TRUE)) %>%
  arrange(desc(total_passos)) %>%
  slice_head(n = 5)
```


## TOP 5 usuárias com menor número de passos
```{r}
df_metric_top_5_menor_total_passos <- df_stage_atividade %>%
  group_by(id_usuario) %>%
  summarise(total_passos = sum(total_passos, na.rm = TRUE)) %>%
  arrange(total_passos) %>%
  slice_head(n = 5)
```


## Agregação média colunas da tabela df_stage_atividade
```{r}
df_metric_media_atividade <- df_stage_atividade %>%
  group_by(id_usuario) %>%
  summarise(
    media_passos_dia = round(mean(total_passos, na.rm = TRUE)),
    media_calorias_dia = round(mean(calorias, na.rm = TRUE)),
    media_minu_ativo_dia = round(mean(minutos_muito_ativos, na.rm = TRUE)),
    media_minu_sedentario_dia = round(mean(minutos_sedentarios, na.rm = TRUE))
  ) %>%
  arrange(desc(media_passos_dia))
```


## Média de passos por hora agrupada por usuária
```{r}
df_metric_media_passos_hora <- df_stage_passos_h %>%
  group_by(id_usuario) %>%
  summarise(
    media_passos_h = round(mean(total_passos, na.rm = TRUE))
  ) %>%
  arrange(desc(media_passos_h))
```


## Média de minutos de sono e na cama e criação de 2 colunas convertendo minutos em hora
```{r}
df_metric_media_sono <- df_stage_sono_diario %>%
  group_by(id_usuario) %>%
  summarise(
    media_minutos_sono = round(mean(total_minutos_dormidos, na.rm = TRUE)),
    media_minutos_cama = round(mean(total_tempo_na_cama, na.rm = TRUE)),
    media_hora_sono = round(media_minutos_sono/60),
    media_hora_cama = round(media_minutos_cama/60)
  ) %>%
  arrange(desc(media_hora_sono))
```


## Categorizando a qualidade do sono com base no tempo médio de sono em horas
```{r}
df_metric_classificacao_do_sono <- df_metric_media_sono %>%
  mutate(faixa_sono = case_when(
    media_hora_sono < 5 ~ "Sono insuficiente",
    media_hora_sono < 6 ~ "Sono curto",
    media_hora_sono < 7 ~ "Sono regular",
    media_hora_sono < 9 ~ "Sono adequado",
    TRUE ~ "Sono prolongado"
  )) %>%
  count(faixa_sono)
```


## Criando df para cruzamento de dados e analise de correlação entre minutos em atividade fisic. vs sono
```{r}
df_metric_sono_minut_ativo <- df_metric_media_sono %>%
  inner_join(df_metric_media_atividade, by = "id_usuario") %>%
  arrange(desc(media_hora_sono))
```


## Média de gasto calórico hora por usuária
```{r}
df_metric_calorias_usuario <- df_stage_calorias_h %>%
  group_by(id_usuario) %>%
  summarise(
    media_calorias_h = round(mean(calorias, na.rm = TRUE))
  ) %>%
  arrange(desc(media_calorias_h))
```


## Média de intensidade hora por usuária
```{r}
df_metric_intensidade_usuario <- df_stage_intensidade_h %>%
  group_by(id_usuario) %>%
  summarise(
    media_intensidade = round(mean(intensidade_total, na.rm = TRUE))
  ) %>%
  arrange(desc(media_intensidade))
```


## Criando df para cruzamento de dados e analise de correlação entre intensidade vs gasto calórico
```{r}
df_metric_calorias_intensidade <- df_metric_calorias_usuario %>%
  inner_join(df_metric_intensidade_usuario, by = "id_usuario")
```


## Agregação de dias ativos no app por usuária
```{r}
df_metric_dias_ativos_por_usuario <- df_stage_atividade %>%
  group_by(id_usuario) %>%
  summarise(
    dias_ativos_usuario = n_distinct(data)
  ) %>%
  arrange(desc(dias_ativos_usuario))
```


## Criação de faixas de dias ativos
```{r}
df_metric_dias_ativos_faixa <- df_metric_dias_ativos_por_usuario %>%
  mutate(faixa_dias = case_when(
    dias_ativos_usuario <= 38 ~ "Baixo engajamento",
    dias_ativos_usuario <= 42 ~ "Médio engajamento",
    TRUE ~ "Alto engajamento"
  )) %>%
  count(faixa_dias) %>%
  arrange(desc(n))
```


## Classificação dos tipos de usuárias
```{r}
df_metric_tipos_de_usuarios <- df_metric_media_atividade %>%
  mutate(
    perfil_usuario = case_when(
      media_passos_dia < 5000 ~ "Sedentário",
      media_passos_dia < 7500 ~ "Pouco ativo",
      media_passos_dia < 10000 ~ "Moderadamente ativo",
      TRUE ~ "Muito ativo"
    )
  )
```


## Representação em % dos tipos de usuárias
```{r}
df_metric_percent_perfil_usuarios <- df_metric_tipos_de_usuarios %>%
  group_by(perfil_usuario) %>%
  summarise(
    qtd_usuarios = n_distinct(id_usuario),
  ) %>%
  mutate(
    percentual = round(qtd_usuarios / sum(qtd_usuarios) * 100, 1)
  ) %>%
  arrange(desc(qtd_usuarios))
```



## Méticas de peso e IMC
```{r}
df_metric_peso_imc <- df_stage_peso %>%
  group_by(id_usuario) %>%
  summarise(
    peso_em_kg = round(mean(peso_em_kg, na.rm = TRUE), 2),
    IMC = round(mean(IMC, na.rm = TRUE), 2)
  ) %>%
  mutate(
    classificacao = case_when(
      IMC < 18.5 ~ "Abaixo do peso",
      IMC < 24.9 ~ "Peso normal",
      IMC < 29.9 ~ "Sobrepeso",
      IMC > 30 ~ "Obesidade"
  )) %>%
  arrange(desc(IMC))
```


## Percentual IMC
```{r}
df_metric_percent_imc <- df_metric_peso_imc %>%
  group_by(classificacao) %>%
  summarise(
    total_usuarios = n_distinct(id_usuario)
  ) %>%
  mutate(
    percentual = round(total_usuarios / sum(total_usuarios) * 100, 1)
  ) %>%
  arrange(desc(percentual))
```



# VISUALIZAÇÕES ----


## Distribuição de Usuárias por Perfil de Atividade
```{r}
ggplot(
  df_metric_percent_perfil_usuarios,
  aes(
    x = reorder(perfil_usuario, -qtd_usuarios),
    y = qtd_usuarios,
    fill = perfil_usuario == "Sedentário"
  )) +
  geom_col(width = 0.6) +
  geom_text(aes(label = qtd_usuarios), vjust = -0.4, size = 4) +
  scale_fill_manual(
    values = c("TRUE" = "#D4D32B", "FALSE" = "grey70"),
    guide = "none"
  ) +
  labs(
    title = "Distribuição de Usuárias por Perfil de Atividade",
    subtitle = "Maior concentração de usuárias no perfil Sedentário",
    x = NULL,
    y = NULL
  ) +
  theme_minimal(base_size = 12)+
  theme(
    plot.title = element_text(hjust = 0.5, face = "bold"),
    plot.subtitle = element_text(hjust = 0.5),
    panel.grid.major.y = element_blank(),
    panel.grid.minor.y = element_blank(),
    panel.grid.major.x = element_blank(),
    panel.grid.minor.x = element_blank(),
    axis.text.y = element_blank(),
    axis.ticks.y = element_blank()
  )
```

Insightsr

A maioria da base apresenta perfil sedentário ou pouco ativo.

O público possui alto potencial de engajamento com metas de atividade.

O app pode atuar como ferramenta de mudança de comportamento.


## Tabela auxíliar de percentual 
```{r}
df_metric_percent_perfil_usuarios %>%
  select(
    perfil_usuario,
    percentual
  )
```


## Distribuição percentual de usuárias por classificação de peso
```{r}
ggplot(
  df_metric_percent_imc,
  aes(
    x = "",
    y = percentual,
    fill = reorder(classificacao, -percentual)
  )) +
  geom_col(width = 1, color = "white") +
  coord_polar(theta = "y") +
  geom_text(
    aes(label = paste0(percentual, "%")),
    position = position_stack(vjust = 0.5),
    size = 4,
    color = "white"
  ) +
  scale_fill_manual(
    values = c(
      "#D4D32B",  
      "#006592",  
      "#e35c1c"
    )
  ) +
  labs(
    title = "Distribuição Percentual de Usuárias por Classificação de Peso",
    subtitle = "Usuárias com Sobrepeso representam a maior parcela da base",
    fill = NULL
  ) +
  theme_void(base_size = 12) +
  theme(
    plot.title = element_text(hjust = 0.5, face = "bold"),
    plot.subtitle = element_text(hjust = 0.5)
  )
```
Insights

Apenas 37% do total de usuárias(35) da base inseriu informações sobre seu peso no app.

69% das 13 usuárias analisadas está acima do peso ideal.

O público apresenta forte demanda por soluções de saúde e controle de peso.

Existe alta oportunidade de retenção via metas personalizadas.

## Tabela auxíliar de qtd
```{r}
df_metric_percent_imc %>%
  select(
    classificacao,
    total_usuarios
  )
```


## Distribuição de Usuárias por Dias Ativos no App
```{r}
df_metric_dias_ativos_por_usuario %>%
  select(
    dias_ativos_usuario
  ) %>%
  summary()
```

```{r}
ggplot(df_metric_dias_ativos_faixa, 
  aes(
    x = reorder(faixa_dias, -n), 
    y = n,
    fill = faixa_dias == "Médio engajamento"
  )) +
  geom_col(width = 0.6) +
  geom_text(aes(label = n), vjust = -0.4, size = 4) +
  scale_fill_manual(
    values = c("TRUE" = "#006592", "FALSE" = "grey70"),
    guide = "none"
  ) +
  labs(
    title = "Distribuição de Usuárias por Dias Ativos no App",
    subtitle = "Maior concentração de usuárias com Engajamento Médio",
    x = NULL,
    y = NULL
  ) +
  theme_minimal(base_size = 12)+
  theme(
    plot.title = element_text(hjust = 0.5, face = "bold"),
    plot.subtitle = element_text(hjust = 0.5),
    panel.grid.major.y = element_blank(),
    panel.grid.minor.y = element_blank(),
    panel.grid.major.x = element_blank(),
    panel.grid.minor.x = element_blank(),
    axis.text.y = element_blank(),
    axis.ticks.y = element_blank()
  )
```

Insights

A maioria das usuárias apresenta engajamento médio (54%).

Apenas 20% possuem alto nível de utilização.

Existe espaço para evolução da base ativa.

26% da base apresenta baixo engajamento.

Risco potencial de churn (abandono do app).


## Top 5 Usuárias com Maior número de Passos
```{r}
ggplot(df_metric_top_5_total_passos, 
  aes(
    x = reorder(id_usuario, total_passos), 
    y = total_passos,
    fill = id_usuario == "8877689391"
  )) +
  geom_col(width = 0.6) +
  geom_text(
    aes(label = scales::label_number(big.mark = ".", decimal.mark = ",")(total_passos)),
    hjust = -0.2
  ) +
  coord_flip() +
  scale_y_continuous(
    expand = expansion(mult = c(0, 0.15))
  ) +
  scale_fill_manual(
    values = c("TRUE" = "#006592", "FALSE" = "grey70"),
    guide = "none"
  ) +
  labs(
    title = "Top 5 Usuárias com Maior número de Passos",
    x = "Usuária",
    y = NULL
  ) +
  theme_minimal(base_size = 12) +
  theme(
    plot.title = element_text(hjust = 0.5, face = "bold"),
    panel.grid.major.y = element_blank(),
    panel.grid.minor.y = element_blank(),
    panel.grid.major.x = element_blank(),
    panel.grid.minor.x = element_blank(),
    axis.text.x = element_blank(),
    axis.ticks.x = element_blank(),
    
  )
```


## Top 5 Usuárias com Menor número de Passos
```{r}
ggplot(df_metric_top_5_menor_total_passos, 
  aes(
    x = reorder(id_usuario, -total_passos), 
    y = total_passos,
    fill = id_usuario == "2891001357"
  )) +
  geom_col(width = 0.6) +
  geom_text(
    aes(label = scales::label_number(big.mark = ".", decimal.mark = ",")(total_passos)),
    hjust = -0.2
  ) +
  coord_flip() +
  scale_y_continuous(
    expand = expansion(mult = c(0, 0.15))
  ) +
  scale_fill_manual(
    values = c("TRUE" = "#E74C3C", "FALSE" = "grey70"),
    guide = "none"
  ) +
  labs(
    title = "Top 5 Usuárias com Menor número de Passos",
    subtitle = NULL,
    x = "Usuária",
    y = NULL
  ) +
  theme_minimal(base_size = 12) +
  theme(
    plot.title = element_text(hjust = 0.5, face = "bold"),
    plot.subtitle = element_text(hjust = 0.5),
    panel.grid.major.y = element_blank(),
    panel.grid.minor.y = element_blank(),
    panel.grid.major.x = element_blank(),
    panel.grid.minor.x = element_blank(),
    axis.text.x = element_blank(),
    axis.ticks.x = element_blank()
    )
```
Insights

A diferença entre a usuária mais ativa e a menos ativa ultrapassa 100 vezes.

Indica presença de perfis comportamentais muito distintos.

Possível necessidade de segmentação da base de usuárias.


## Analises de Correlações

## Passos vs Calorias
```{r}
ggplot(
  df_metric_media_atividade,
  aes(
    x = media_passos_dia, 
    y = media_calorias_dia
  )) +
  geom_point(
    color = "#2C3E50",
    size = 2.5,
    alpha = 0.7
  ) +
  geom_smooth(
    method = "lm",
    se = FALSE,
    color = "#E74C3C",
    linewidth = 1
  ) +
  labs(
    title = "Relação entre Passos e Gasto Calórico",
    subtitle = "Correlação de Pearson (r = 0.43)",
    x = "Média de Passos por Dia",
    y = "Média Calorias por Dia"
  ) +
  theme_minimal(base_size = 12) +
  theme(
    plot.title = element_text(hjust = 0.5, face = "bold"),
    plot.subtitle = element_text(hjust = 0.5),
    panel.grid.minor = element_blank(),
    panel.grid.major.x = element_blank(),
  )
```

Insights

Aumento de passos tende a elevar o gasto calórico.

Relação consistente, porém não determinística.

```{r}
cor(
  df_metric_media_atividade$media_passos_dia,
  df_metric_media_atividade$media_calorias_dia,
  use = "complete.obs"
)
```
A correlação de 0.43 indica uma relação positiva moderada entre média de passos dia e gasto calórico dia.


## Atividade Física vs Calorias
```{r}
ggplot(
  df_metric_media_atividade,
  aes(
    x = media_minu_ativo_dia, 
    y = media_calorias_dia
  )) +
  geom_point(
    color = "#2C3E50",
    size = 2.5,
    alpha = 0.7
  ) +
  geom_smooth(
    method = "lm",
    se = FALSE,
    color = "#E74C3C",
    linewidth = 1
  ) +
  labs(
    title = "Relação entre Atividade Física e Gasto Calorico",
    subtitle = "Correlação de Pearson (r = 0.63)",
    x = "Média Minutos de Atividade por Dia",
    y = "Média Calorias por Dia"
  ) +
  theme_minimal(base_size = 12) +
  theme(
    plot.title = element_text(hjust = 0.5, face = "bold"),
    plot.subtitle = element_text(hjust = 0.5),
    panel.grid.minor = element_blank(),
    panel.grid.major.x = element_blank(),
  )
```

Insights

Minutos de atividade apresentam forte relação com gasto calórico.

Relação mais intensa do que passos vs calorias.

```{r}
cor(
  df_metric_media_atividade$media_minu_ativo_dia,
  df_metric_media_atividade$media_calorias_dia,
  use = "complete.obs"
)
```
A correlação de 0.63 indica uma relação positiva significativa entre tempo médio de atividade física e gasto calórico diário.


## Intensidade vs Calorias
```{r}
ggplot(
  df_metric_calorias_intensidade,
  aes(
    x = media_intensidade, 
    y = media_calorias_h
  )) +
  geom_point(
    color = "#2C3E50",
    size = 2.5,
    alpha = 0.7
  ) +
  geom_smooth(
    method = "lm",
    se = FALSE,
    color = "#E74C3C",
    linewidth = 1
  ) +
  labs(
    title = "Relação entre Intensidade e Gasto Calórico",
    subtitle = "Correlação de Pearson (r = 0.51)",
    x = "Média Intensidade por Hora",
    y = "Média Calorias por Hora"
  ) +
  theme_minimal(base_size = 12) +
  theme(
    plot.title = element_text(hjust = 0.5, face = "bold"),
    plot.subtitle = element_text(hjust = 0.5),
    panel.grid.minor = element_blank(),
    panel.grid.major.x = element_blank(),
  )
```

Insights

Intensidade impacta o gasto calórico.

Relação mais forte que passos, porém inferior a minutos ativos.

```{r}
cor(
  df_metric_calorias_intensidade$media_calorias_h,
  df_metric_calorias_intensidade$media_intensidade,
  use = "complete.obs"
)
```
A correlação de 0.51 indica uma relação positiva moderada entre entre intensidade média e gasto calórico.


## Atividade Física vs Sono
```{r}
ggplot(
  df_metric_sono_minut_ativo,
  aes(
    x = media_minu_ativo_dia, 
    y = media_hora_sono
  )) +
  geom_point(
    color = "#2C3E50",
    size = 2.5,
    alpha = 0.7
  ) +
  geom_smooth(
    method = "lm",
    se = FALSE,
    color = "#E74C3C",
    linewidth = 1
  ) +
  labs(
    title = "Relação entre Atividade Física e Horas de Sono",
    subtitle = "Correlação de Pearson (r = -0.085)",
    x = "Média Minutos de Atividade por Dia",
    y = "Média Horas de sono por Dia"
  ) +
  theme_minimal(base_size = 12) +
  theme(
    plot.title = element_text(hjust = 0.5, face = "bold"),
    plot.subtitle = element_text(hjust = 0.5),
    panel.grid.minor = element_blank(),
    panel.grid.major.x = element_blank(),
  )
```

Insights

Sono parece depender de outros fatores comportamentais.

```{r}
cor(
  df_metric_sono_minut_ativo$media_minu_ativo_dia,
  df_metric_sono_minut_ativo$media_hora_sono
)
```
Correlação negativa muito fraca (r = -0.085). Não foi observada relação linear relevante entre atividade física e horas de sono.


## Distribuição de Usuárias por Classificação da qualidade do Sono
```{r}
ggplot(
  df_metric_classificacao_do_sono, 
  aes(
    x = reorder(faixa_sono, -n), 
    y = n,
    fill = faixa_sono == "Sono adequado"
  ))+
  geom_col()+
  geom_text(aes(label = n), vjust = -0.4, size = 4)+
  scale_fill_manual(
    values = c("TRUE" = "#006592", "FALSE" = "grey70"),
    guide = "none"
  )+
  labs(
    title = "Distribuição de Usuárias por Classificação da qualidade do Sono",
    subtitle = "Maior concentração de usuárias categorizadas com Sono adequado",
    x = NULL,
    y = NULL
  )+
  theme_minimal(base_size = 12)+
  theme(
    plot.title = element_text(hjust = 0.5, face = "bold"),
    plot.subtitle = element_text(hjust = 0.5),
    panel.grid.major.y = element_blank(),
    panel.grid.minor.y = element_blank(),
    panel.grid.major.x = element_blank(),
    panel.grid.minor.x = element_blank(),
    axis.text.y = element_blank(),
    axis.ticks.y = element_blank()
  )
```
Insights

54% das usuárias apresentam sono adequado.

29% demonstram padrões irregulares (curto, insuficiente ou prolongado).

Indica oportunidade para estratégias focadas em melhoria da qualidade do sono.


# LIMITAÇÕES DOS DADOS ----

A análise das funcionalidades relacionadas ao registro de sono e peso foi impactada por ausência parcial de dados. A funcionalidade de sono contou com 24 usuárias analisadas (69% da base), enquanto a funcionalidade de peso apresentou apenas 13 usuárias com registros válidos (37% da base).

Essa diferença de cobertura pode introduzir viés de autoseleção, uma vez que usuárias que optam por registrar peso ou sono podem apresentar perfis comportamentais distintos da base total, limitando a generalização dos resultados.

# PRINCIPAIS INSIGHTS ----

1. Apenas 37% do total de usuárias(35) da base inseriu informações sobre seu peso no app.

2. Engajamento médio predominante.

3. Mais minutos de atividade apresentam forte relação com gasto calórico.

4. Não foi observada relação linear relevante entre atividade física e horas de sono.

5. Forte heterogeneidade comportamental.


# RECOMENDAÇÕES FINAIS ----

Estratégia Central: 

A personalização baseada em comportamento pode aumentar retenção da faixa de usuárias com médio engajamento e reduzir risco de churn nos 26% de baixo engajamento.

Engajamento Ativo: 

Implementar notificações que informem as usuárias que sua quantidade de passos ao longo do dia está abaixo da média recomendada.

Ampliação de Dados de Saúde: 

Incentivar o registro de peso por meio de comunicação educativa, destacando a importância do acompanhamento para metas personalizadas.

Expandir o ecossistema do app com módulo educacional focado em nutrição e controle calórico.




